【裁判字號】    98,上易,843
【裁判日期】    981222
【裁判案由】    傷害等
【裁判全文】
臺灣高等法院高雄分院刑事判決         98年度上易字第843號
上  訴  人
即  被  告  乙○
選任辯護人  蔡錫欽律師
上列上訴人因傷害等案件，不服臺灣高雄地方法院98年度審易字
第1448號中華民國98年9 月30日第一審判決（起訴案號：臺灣高
雄地方法院檢察署98年度偵字第12101 號），提起上訴，本院判
決如下：
     主  文
原判決撤銷。
乙○犯傷害罪，處有期徒刑伍月，如易科罰金，以壹仟元折算壹
日。又犯恐嚇危害安全罪，處有期徒刑肆月，如易科罰金，以壹
仟元折算壹日。又犯傷害罪，處有期徒刑肆月，如易科罰金，以
壹仟元折算壹日，應執行有期徒刑壹年，如易科罰金，以壹仟元
折算壹日，緩刑年。
     事  實
本院認定之犯罪事實與原審判決書之記載相同，茲引用之（如附
件）。
     理  由
一、除原判決第6 行倒數第4 、5 個字之「被告」係「告訴人」
    之誤，應予更正外引用原審判決書所載之證據。
二、被告乙○上訴仍如其在原審之辯解，否認有恐嚇及於98年3
    月27日下午1 時許，在甲○○車內，揮拳毆擊吳女頭部使其
    受有暈眩傷害之犯行，並聲請傳訊證人甲○○、蔡○○（甲
    ○○之子，年籍在卷）及丙○○，然經本院傳喚該三證人到
    庭，被告乙○表示其願意與甲○○和解，捨棄詰問該三證人
    ，而被告否認上開犯行之辯述，業據原審於判決理由予以指
    駁並論述甚詳，被告既已捨棄詰問該三證人，即已無其他證
    據足以證明其辯解可採，是其上訴並無理由。原判決認被告
    兩次傷害及一次恐嚇危害安全之罪證明確，予以論罪科刑，
    固非無見；然查：(一)被告於本院審理時已與告訴人甲○○成
    立和解，賠償告訴人新台幣24萬元，告訴人亦表示願意原諒
    被告，有筆錄在卷可考，原審就此未及審酌，尚有未洽。(二)
    又維護被告之防禦權，乃公平審判基礎之一，被告在訴訟過
    程中，對於被訴事實所作之答辯，要屬其防禦權之行使，事
    實審法院固得本於確信，為適當之斟酌，但不能僅因其一再
    答辯，否認犯罪，即有偏見，尤不能憑以認定其並無悔改之
    意（最高法院97年度台上字第5061號判決意旨參照），原判
    決竟以被告「飾詞否認犯行，毫無悔意」，作為量刑之準據
    ，於法亦有未合，被告上訴否認上開犯行，而指摘原判決不
    當，雖無理由，惟原判決既有可議，即屬無可維持，應由本
    院將原判決撤銷，審酌被告乙○與告訴人甲○○原為同居男
    女朋友關係，為告訴人決意分手事故發生爭執，未能控制情
    緒而觸犯刑章，惟經本院勸諭現已與告訴人成立和解，告訴
    人亦表示不願追究等一切情狀，爰科處如主文所示之刑，及
    定其應執行刑，並諭知易科罰金之折算標準。又被告前於74
    年間，雖曾因違反票據法案，經臺灣台北地方法院判處有期
    徒刑6 月，於同年執行完畢後，5 年內未再因故意犯罪受有
    期徒刑以上刑之宣告，此有台灣高等法院被告前案紀錄表在
    卷可稽，本案於原審審理期間曾經於98年9 月18日諭令羈押
    ，嗣於同年10月20日始裁定准予以15萬元交保，是被告經此
    羈押及偵審程序之教訓，應已知警惕，諒無再犯之虞，本院
    認所宣告之刑以暫不執行為適當，為勵其自新，爰併予諭知
    緩刑年。
據上論斷，應依刑事訴訟法第第373 條、369 條第1 項前段、第
364 條、第299 條第1 項前段，刑法第277 條第1 項、第305 條
、第41條第1 項前段、第51條第5 款、第74條第1 項第2 款，刑
法施行法第1條之1，判決如主文。
本案經檢察官陳國全到庭執行職務。
中    華    民    國    98    年    12    月    22    日
                  刑事第四庭    審判長法  官  蕭權閔
                                      法  官  林水城
                                      法  官  陳吉雄
以上正本證明與原本無異。
本件判決不得上訴。
中    華    民    國    98    年    12    月    23    日
                                      書記官  郭蘭蕙
附錄本判決論罪科刑法條：
中華民國刑法第277條第1項
（普通傷害罪）
傷害人之身體或健康者，處 3 年以下有期徒刑、拘役或 1 千元
以下罰金。
中華民國刑法第305條
（恐嚇危害安全罪）
以加害生命、身體、自由、名譽、財產之事，恐嚇他人致生危害
於安全者，處 2 年以下有期徒刑、拘役或 3 百元以下罰金。
附件：
臺灣高雄地方法院刑事判決            98年度審易字第1448號
公  訴  人  臺灣高雄地方法院檢察署檢察官
被      告  乙○
上列被告因傷害案件，經檢察官提起公訴（98年度偵字第12101
號），本院判決如下：
    主  文
乙○犯傷害罪，處有期徒刑柒月。又犯恐嚇危害安全罪，處有期
徒刑陸月。又犯傷害罪，處有期徒刑陸月。應執行有期徒刑壹年
肆月。
    事  實
一、乙○與甲○○原為同居之男女朋友關係，因甲○○認乙○擅
    自將動用其金錢，兩人關係漸淡，民國98年3 月22日中午12
    時30分許，甲○○前往乙○位於高雄市○○區○○路8 號16
    樓之1 住處，欲將其個人物品搬離該處，遭乙○出言辱罵（
    公然侮辱部分，未據告訴），甲○○未予理會，繼續整理其
    個人物品，而行經乙○身旁時，突遭乙○伸手拉扯肩包，因
    甲○○掙扎不讓乙○取走肩包，乙○竟基於恐嚇危害安全之
    犯意，向甲○○恫稱：「我不好過，妳也不好過」等語，以
    此加害生命、身體之事通知甲○○，致使甲○○心生畏懼，
    致生危害於安全。因甲○○仍不鬆手放開肩包，乙○竟另基
    於傷害他人身體之犯意，使力揮甩其與甲○○相互拉扯之肩
    包，甲○○因而站立不穩，接續撞擊擺放於該住宅內之家具
    與運動器材，乙○並揮拳毆打甲○○之臉部與頭部，甲○○
    未滿13歲之兒子蔡○○（86年3 月16日生，真實姓名與年籍
    詳卷）見狀，乃跑入房間，欲撥打電話求救，乙○因而轉身
    前往阻止蔡○○，甲○○遂趁機跑至設於該住宅大門旁之對
    講機，向該大樓之管理室警衛求救，惟乙○返身透過對講機
    向管理室警衛表示：純屬開玩笑等語，該大樓之管理室警衛
    因而未繼續追究，乙○接續前揭傷害與恐嚇危害安全之犯意
    ，再出手毆打甲○○，復自其上開住宅廚房內，取出水果刀
    1 支，向甲○○恫稱：「我要殺死妳」，以此加害生命之事
    通知甲○○，致使甲○○心生畏懼，致生危害於安全，蔡○
    ○見狀驚聲尖叫，乙○遂將刀子放下，出手掐住甲○○脖子
    ，致甲○○受有臉部挫擦傷、雙上肢及左大腿多處挫瘀傷、
    右頸部挫瘀傷等傷害。嗣因甲○○趁隙撥打手機報警，乙○
    為圖羞辱甲○○，將甲○○強行拉入房間，扯掉甲○○所穿
    著之上衣與內衣（強制部分，未據起訴），經甲○○另換裝
    後，警方到場，而將乙○、蔡○○帶離現場，乙○則隨後自
    行到警局。甲○○之胞姐與姊夫丙○○（起訴書誤載為黃宥
    生）接獲甲○○之電話，一同至警局陪同甲○○、蔡○○母
    子，而於同日下午4 時或5 時許，丙○○與其配偶一同陪同
    甲○○返回乙○前揭住處搬離物品，適遇乙○在場，乙○竟
    接續上揭恐嚇危害安全之犯意，向甲○○恫稱：「我知道妳
    住在哪裡，妳的停車位哪一格，我要去砸妳的車」等語，以
    此加害財產之事通知甲○○，致使甲○○心生畏懼。
二、乙○於98年3 月27日下午1 時許，以欲和解為由，邀約甲○
    ○出面談判，甲○○遂駕車至高雄市○○區○○路8 號大樓
    門口，乙○進入車內後，即要求甲○○撤回對其之告訴，嗣
    因發現甲○○錄音，竟基於傷害他人身體之犯意，揮拳毆擊
    甲○○之右頭部，隨即下車離開，致使甲○○因而受有暈眩
    之傷害。
三、案經甲○○訴由高雄市政府警察局新興分局移送臺灣高雄地
    方法院檢察署檢察官偵查起訴。
    理  由
一、被告乙○明知證人即被害人甲○○、甲○○姊夫丙○○於警
    詢及檢察事務官所為之陳述，以及甲○○受傷照片4 張、高
    雄市立聯合醫院驗傷診斷書1 份、診斷證明書1 份，均為被
    告以外之人於審判外之陳述，具有刑事訴訟法第159 條規定
    ，不得為證據之情事，而於本院審判期日，均未聲明異議，
    本院審酌上開證人於警詢及檢察事務官詢問時所為陳述，以
    及受傷照片、診斷證明書作成時之狀況，認為適當，依刑事
    訴訟法第159 條之5 第2 項之規定，為傳聞法則之例外，均
    有證據能力。至於另甲○○、丙○○，以及甲○○之未滿16
    歲兒子蔡○○於本院98年9 月18日審判期日所為之陳述，因
    均係基於直接審理所得之證據，而非傳聞證據，當然均具有
    證據能力。
二、訊據被告固不否認其於98年3 月22日中午12時30分許，在高
    雄市○○區○○路8 號16樓之1 住處，曾拉扯甲○○之肩包
    ，致甲○○撞擊設於住宅內之健身器材，其並曾出拳毆打甲
    ○○之臉部與頭部，以及手掐住甲○○之脖子，且曾從廚房
    拿出水果刀，以及於98年3 月27日下午1 時許，因談論和解
    事宜，與甲○○在停放於住處大樓門口之車內，會面交談等
    事實，惟矢口否認有何恐嚇或第2 次傷害犯行，辯稱：98年
    3 月22日，其係與甲○○彼此拉扯、互毆，其係向甲○○表
    示：「我們分手，我不好過，妳不好過」等語，並無恐嚇之
    意，其從廚房取出水果刀，係交付予甲○○兒子蔡○○藏放
    ，其並未曾持刀向甲○○恐嚇說要殺死甲○○，且當日下午
    ，甲○○在其胞姐與姊夫陪同，返回其前揭住處時，其並未
    向甲○○表示「我知道妳住在哪裡，妳的停車位哪一格，我
    要去砸妳的車」等語，其僅曾於98年2 月間，勸諭甲○○不
    要出售車輛，因為把車砸起來，也不值錢。另98年3 月27日
    ，在甲○○駕駛之車內，因發現甲○○錄音，其隨即下車，
    並未對甲○○動粗云云。惟查：
  (一)甲○○於98年3 月22日中午12時30分許，至被告前揭住處，
    欲搬離物品時，先遭被告出言辱罵，甲○○未予理會，被告
    竟突然出手拉扯甲○○之肩包，甲○○因而與被告拉扯肩包
    ，被告遂出言向甲○○恫稱：「我不好過，妳也不好過」等
    語，並使力揮甩手中之肩包，致甲○○站立不穩而接續撞擊
    住宅內之家具與運動器材，被告並揮拳毆打甲○○之臉部與
    頭部，嗣後，又從住處廚房取出水果刀，向甲○○恫稱：「
    我要殺死妳」等語，因蔡○○見狀尖叫，被告始放下手中之
    水果刀，出手掐住甲○○脖子，致甲○○受有臉部挫擦傷、
    雙上肢及左大腿多處挫瘀傷、右頸部挫瘀傷等事實，業據甲
    ○○先後於警詢、偵查中，以及本院審理中證稱：「因為我
    今天中午跟我兒子蔡○○去我之前住處搬回個人物品時，剛
    開始他（指被告）先出言辱罵我，說我外面有偷人，詛咒我
    不得好死等等話語。原本我不理會，他突然搶我包包及把我
    眼鏡扯下，之後我要用對講機向大樓警衛室求救時，又遭他
    阻止，他動手對我拉拉扯扯，當時我就用行動電話打110 報
    警。在報案過程他就搶我手機並開始用拳頭毆打我頭部，之
    後他又衝到廚房拿刀子作勢要傷害我，因當時我兒子大聲尖
    叫，他便停手放下刀子衝向我掐我脖子，讓我不能呼吸說要
    讓我死。並扯下我上衣，讓我在警方抵達時難堪」、「我於
    98年36月22日中午12時30分許，前往與被告之前同居之高雄
    市○○區○○路8 號16樓之1 住處，要搬走個人物品時，我
    拿衣服經過他旁邊時，他突然用右手抓住我的包包要將包包
    拿走，他說只要他不好過，我也不好過。他一直罵我，但我
    沒有正面跟他衝突，他突然情緒失控，拉著我去撞家具，接
    著用拳頭打我的頭，我兒子在場很緊張，接著他去廚房拿刀
    子，揮刀說：『我要殺死妳。』我兒子就尖叫，他刀子便放
    下，衝過來要掐我脖兩次‧‧‧當天報警後，晚上我和我姐
    及姊夫丙○○去拿母親牌位時，他又當著我的面說：『我知
    道妳住在哪裡，你的停車位是哪一格，我要去砸妳的車』。
    」、「（問：被告有搶妳的包包？）答：整個搶走，突然的
    」、「（問：他為何要搶妳的包包）答：我不清楚，他在罵
    我，我不理他，我走到他旁邊，他突然搶我的包包，我也嚇
    一跳」、「被告拉扯我的包包，因為我有反抗，不讓他拿去
    ，被告就四處甩，因為我的鞋子沒有止滑，我的身體就被被
    告甩去撞家具與運動器材，接著被告就用拳頭揮打我的頭，
    我兒子在旁邊，跟被告爭執，跑去另外一邊要打電話，被告
    為了阻止我兒子，就把手放開，我就跑去大門的對講機，通
    報警衛，結果被告跑回來，透過對講機說是開玩笑的，然後
    被告就繼續打我的頭，把我逼到桌角，然後用一隻手抓住我
    二隻手，另外一隻手打我的頭，後來被告去廚房拿刀子出來
    ，說要殺死我，我兒子看到被告拿刀子，就大叫，被告就把
    刀子放在地上，接著用手掐我的脖子，他總共掐我二次，我
    快呼吸不過來，被告放手，我趕快從包包拿手機報警，報完
    警，被告就把我拉進房間扯掉衣服」、「（問：當被告說『
    我不好過，妳也不好過』時，妳會感到害怕嗎？）答：我覺
    得很恐懼，因為我的確知道他已經很不好過了，河東路的房
    子也不是他的房子，房貸也沒有繳，被告情緒很不穩定」、
    「（問：98年3 月22日晚上有跟丙○○一起回河東路？）答
    ：是的，我大姐也在」、「（問：被告當時有說他知道妳的
    車子在哪裡，要砸妳的車嗎？）答：有」、「（問：被告講
    這句話，為什麼會讓妳感到害怕？）答：因為被告情緒失控
    ，被告也知道我的車子在哪裡，所以我怕他去砸我的車」等
    語綦詳（見警卷第4 頁至第5 頁、偵查卷第6 頁、本院卷第
    36頁反面至第38頁），核與證人即甲○○之子蔡○○證稱：
    「（問：你母親是否在98年3 月22日下午12時30分有去高雄
    市○○區○○路8 號16樓之1 ，要去搬東西？）答：是的，
    那天是我和她一起去的」、「（問：你母親和被告有無吵架
    ？）答：被告一直在罵我媽媽。但我媽媽不理他，繼續搬她
    的東西」、「（問：後來你母親有無和被告打架？）答：是
    被告打我媽媽」、「問：被告怎麼打你媽媽？）答：他先搶
    我媽媽的手機及皮包，我媽媽要搶回來，被告就用手打我媽
    媽的頭，並用手掐我媽媽的脖子」、「（問：被告是怎麼用
    手打妳母親？）答：用手打我母親的頭部，不止打一拳，打
    了好幾拳」、「（問：被告怎麼掐你母親的脖子？）答：雙
    手從正面掐住」、「（問：被告有無推你母親去撞家具？）
    答：‧‧被告用手抓住我母親的衣服，一甩手，我母親就失
    去重心撞跑步機」、「（問：：被告有無說我不好過，你也
    不好過，這句話？）答：有，而且很大聲」、「被告有說要
    砸我媽媽的車子‧‧‧還有拿出刀子說要殺我媽媽」、「（
    問：被告從拿裡拿出刀子？）答：從廚房拿出刀子，那是一
    支水果刀」等語（見本院卷第34頁反面至第35頁反面），以
    及證人丙○○證稱：「問：98年3 月22日晚上是否有去河東
    路8 號16樓之1 ？）答：有」、「（問：你去那裡做何事？
    ）答：因為告訴人（指甲○○）通知我，她同居人打她，她
    眼睛看不到，我便從臺南趕過去，當天晚上跟告訴人去被告
    住處搬東西，當時被告情緒比較激動，口氣比較硬‧‧‧還
    對告訴人說：『我知道你住哪裡，我要去砸妳的車子。』我
    們回告訴人的住處時，我還特別叮嚀她車子不要停原來的地
    方，所以，我很肯定被告有跟告訴人說這句話」、「（問：
    你從警局離開那天的晚上，是否有陪同甲○○回河東路搬東
    西？）答：有，我與甲○○還有我太太，離開警局的時候，
    應該是下午三點，大概下午四點或五點到高雄市○○區○○
    路8 號16樓之1 搬東西」、「問：被告當時有無跟甲○○說
    ：我知道你的車子在那裡，我要去砸你的車？）答：有」等
    語（見偵查卷第7 頁、本院卷第39頁），大致相符，而甲○
    ○提出之高雄市立聯合醫院驗傷診斷書1 份及照片4 張，顯
    示甲○○臉部、脖子、雙臂與背部，均有傷勢，核與甲○○
    指訴98年3 月22日曾遭被告拉扯肩包，遭被告使勁揮甩，致
    重心不穩撞擊屋內家具與運動器材，並遭被告毆打與掐脖子
    之情節相符，而被告於本院審判期日亦自承：當日確曾因拉
    扯甲○○之肩包，導致甲○○撞擊住處內之運動器材，且其
    當日確曾出手毆打甲○○之臉部與頭部，並出手掐住甲○○
    之脖子等語（見本院卷第41頁至第42頁），足認被告確有以
    拉扯揮甩肩包，致使甲○○撞擊屋內家具與運動器材，以及
    揮拳毆打甲○○頭部，並掐住甲○○脖子之方式，傷害甲○
    ○。另參酌被告於審判期日供稱：當日甲○○除透過對講機
    向管理室警衛報警外，尚曾以手機報警，其並曾從廚房拿出
    刀子，而甲○○之衣服遭扯破，其向甲○○表示都沒有穿衣
    服，丟人現眼等語（見本院卷第41頁反面至第42頁），則核
    與甲○○歷次有關當日發生之過程中曾尋求對講機、手機報
    警，衣服遭被告扯破，被告表示要使其於警察到場時難堪等
    之陳述情節，要屬一致，堪認甲○○有關98年3 月22日在被
    告前揭住處發生事件過程之證述，確為真實，被告否認恐嚇
    甲○○，自無可採。另甲○○與其胞姐與姊夫丙○○自警局
    離開後，至被告前揭住處時，被告曾向甲○○恫稱：「我知
    道妳住在哪裡，妳的停車位哪一格，我要去砸妳的車」等語
    ，除經甲○○證述在卷外，亦核與丙○○證述情節相符，此
    部分亦堪認定。
  (二)被告於乙○於98年3 月27日下午1 時許，以和解為由，邀甲
    ○○出面談判，經甲○○駕車前往，被告進入甲○○駕駛之
    自用小客車內，嗣因發現甲○○錄音，竟揮拳毆擊甲○○之
    右頭部後，下車離開，致甲○○受有暈眩之傷害一節，亦經
    甲○○於偵查及本院審理中證稱：「3 月27日下午1 點，他
    藉故說要跟我和解，我在車上，停在河東路8 號大樓前面，
    他進到車子裡，要我將車子停到旁邊轉角處，但他叫我撤告
    ，否則錢不還我，我跟他說不是要和解嗎？他就打我右太陽
    穴，造成我暈眩傷害，我有錄音」、「（問：後來在98年3
    月27日下午1 點多時，又有回河東路找被告？）答：有，那
    是被告自己打電話來說要跟我和解，找我過去。我開車到河
    東路的大樓門口」、「（問：被告後來在車子和你談和解的
    事情嗎？）答：被告進來我的車子就是一直要我撤回告訴，
    我說那也要他有誠意，他就說打就打了，反正你在做筆錄時
    ，警察也有安慰我了，我覺得他羞辱我。因為他一直跟我說
    他不怕定罪，因為他有美國護照，所以我就更害怕」、「（
    問：當天在車內被告有對你動手嗎？）答：有，被告一拳就
    打我右太陽穴一拳，然後就離開車子」等語明確（見偵查卷
    第6 頁、本院卷第38頁），並有被告不爭執證據能力且記載
    甲○○曾於98年3 月27日因暈眩就診之高雄市立聯合醫院診
    斷證明書1 份附卷可證，堪認被告除於98年3 月22日毆打甲
    ○○外，尚曾於98年3 月27日毆打甲○○。
  (三)被告於警詢時，先是供稱：98年3 月22日當日，其僅與甲○
    ○發生不悅，並發生拉扯，雙雙滑倒，其並未出手毆打甲○
    ○，其手臂因拉扯有擦傷云云（見警卷第2 頁至第3 頁）。
    而於偵查中接受檢察事務官詢問時，則供稱：其為殘障，如
    何與甲○○毆打，其與甲○○於98年3 月22日係發生口角、
    拉扯，而跌倒在地，因其要起來，便壓在甲○○身上，而98
    年3 月27日，其與甲○○在車內，因為了錢的事情而爭吵，
    爭吵狀況並不激烈，其未曾毆打甲○○云云（見偵查卷第7
    頁）。其於本院98年7 月16日準備程序中，又稱：98年3 月
    22日，在其前揭住處，有與甲○○發生互毆，但未說「我不
    好過，妳也不好過」的話，也沒從廚房拿出刀子，不清楚是
    誰報警的，可能是管理員去報警的，98年3 月27日，其找甲
    ○○談和解，其在車內發現甲○○在錄音，就下車了云云（
    見本院卷第17頁）。嗣於本院98年9 月18日審判期日，再改
    稱：伊承認有出拳毆打甲○○臉部與頭部，並曾以手掐住甲
    ○○的脖子，因為甲○○有咬伊，而伊與甲○○拉扯包包過
    程，甲○○有去撞運動器材，當時伊係對甲○○說：「我們
    分手，我不好過，妳也不好過」等語，當時甲○○經由對講
    機要求管理室警衛報警，其從廚房拿出刀子，要蔡○○去藏
    ，後來甲○○拿手機報警，其就向甲○○表示，衣服都扯破
    ，沒有穿衣服，丟人現眼云云（見本院卷第41頁至第42頁）
    ，是被告就其於98年3 月22日是否毆打甲○○，甲○○如何
    摔倒撞擊其住處物品，是否曾從廚房拿刀出來，甲○○如何
    報警，以及其於98年3 月27日為何在車內與甲○○爭吵等情
    節，前後供詞反覆不一，自難採信。本院審酌甲○○身為女
    性，力氣不可能及於被告，而被告就其受傷情狀，時而辯稱
    ：手臂擦傷云云，時而辯稱：遭甲○○咬住云云，前後所述
    ，截然不符，難認其因此受有傷勢，且甲○○當日透過對講
    機，企圖通報大樓管理室報警未果後，再伺機撥打手機報警
    一節，此為被告所不爭執，以甲○○三番兩次尋求國家公權
    力庇護之情事以觀，顯示甲○○當時確心感恐懼，衡情其應
    無與被告抗衡互毆之能力。又被告若果真擔心甲○○持廚房
    武器對其攻擊，僅需阻止甲○○進入廚房即可，豈有自廚房
    取出水果刀後，交由當時未滿13歲之甲○○兒子蔡○○藏匿
    之理，堪認甲○○與蔡○○證稱：被告自廚房取出水果刀後
    ，表示要殺死甲○○等語，應為真實。再依前述，被告係與
    甲○○拉扯肩包，致甲○○撞擊屋內之家具與運動器材，此
    種拉扯，雖可能導致甲○○穿著之衣服有所破損，或鈕釦鬆
    脫，但其破損應不致於產生無從遮蔽身體私密部位之程度，
    倘若僅鈕釦鬆脫，稍加遮掩，即可免去裸露身體之窘狀，並
    參酌被告陳稱：「我就跟她說她都沒有穿衣服，丟人現眼」
    等語（見本院卷第42頁），顯示甲○○於報警後，曾一度處
    於上半身完全裸露之狀態，因甲○○係自己以手機報警，當
    然知悉警方隨時可能趕抵現場，其自無可能故意使自己上半
    身裸露，堪認甲○○於本院證稱：其報警後，被告將其拖至
    屋內，將上衣與內衣完全扯掉，說要讓我出糗等語（見本院
    卷第36頁反面至第37頁），係屬事實。是以，被告於甲○○
    報警後，尚有餘力將甲○○拖至屋內，扯掉甲○○之上半身
    衣服與內衣，以達羞辱甲○○之目的以觀，益證甲○○無與
    被告互毆之能力。而以被告當日除出手毆打甲○○，阻止甲
    ○○報警外，待甲○○報警後，又將甲○○拖至房間內，扯
    下甲○○上衣與內衣，顯示被告對甲○○毫無憐憫之情，豈
    有可能向甲○○表示：「我們分手，我不好過，妳也不好過
    」等語，以傾訴其與甲○○分手後之苦悶？本院因而認98年
    3 月22日，被告向甲○○表示：「我不好過，妳也不好過」
    等語，應係語帶威脅之恐嚇之語。
  (四)綜上所述，本案事證明確，被告所辯，均不足採。被告上揭
    先後2 次傷害與恐嚇危害安全之犯行，均堪認定，應予依法
    論科。
三、被告於98年3 月22日陸續向甲○○表示：「我不好過，妳也
    不好過」、「我要殺死妳」、「我知道妳住在哪裡，妳的停
    車位哪一格，我要去砸妳的車」等語，其中被告向甲○○表
    示：「我要殺死妳」等語，語句中明白表示欲加害甲○○之
    生命法益，且當時被告手持水果刀，任何人立於甲○○之處
    境，均會感受生命遭受威脅，而構成恐嚇，固屬無疑。而被
    告向甲○○表示：「我知道妳住在哪裡，妳的停車位哪一格
    ，我要去砸妳的車」等語，語句中明白表示欲加害甲○○之
    財產法益，依證人丙○○於偵查中證稱：其從臺南趕過去，
    當天晚上跟甲○○至被告前揭住處搬東西，當時被告情緒激
    動，口氣較硬，並對甲○○表示：「我知道你住哪裡，我要
    去砸妳的車子」等語，其與甲○○返回甲○○住處，特別叮
    嚀甲○○不要將車子停在原來的地方等語（見偵查卷第7 頁
    ），顯示一般人立於甲○○之處境，均會擔心被告確會至甲
    ○○停車所在，以不法方式破壞車輛，證人丙○○始特別叮
    嚀甲○○注意，從而，被告以前述加害財產之言詞通知甲○
    ○，自亦構成恐嚇，要屬無疑。至於被告向甲○○表示：「
    我不好過，妳也不好過」等語，語句中雖未具體表明加害事
    項，惟依當日被告對甲○○粗暴之行徑，客觀上足令甲○○
    認為被告將採取激烈手段與甲○○玉石俱焚，致使甲○○擔
    心個人生命、身體遭受威脅，致生危害於安全，而構成恐嚇
    。是核被告所為，係犯刑法第305 條之恐嚇危害安全罪、同
    法第277 條第1 項之傷害罪。而被告於98年3 月22日，在其
    前揭住處，先後以「我不好過，妳也不好過」、「我要殺死
    妳」、「我知道妳住在哪裡，妳的停車位哪一格，我要去砸
    妳的車」等語恐嚇甲○○，均係基於恐嚇甲○○之單一目的
    所為之數個舉動，因其侵害之法益同一，且數行為係在同一
    地點，且密切接近之時間實施，各行為之獨立性極為薄弱，
    依一般社會健全觀念，在時間差距上，難以強行分開，在刑
    法評價上，應視為數個舉動之接續施行，應屬接續犯，而為
    包括之一罪。被告所犯上開恐嚇危害安全、2 次傷害犯行之
    3 罪間，犯意各別，該3 罪間復無想像競合犯之關係，應予
    分論併罰。本院審酌被告前無犯罪之前科紀錄，有臺灣高等
    法院被告前案紀錄表1 份在卷可佐，素行尚可，而被告為成
    年人，且為大學畢業，有記載被告年籍資料之警詢筆錄1份
    附卷可憑，具有相當之智識與能力，對於其與甲○○因感情
    破裂而衍生甲○○欲將其個人物品搬離被告住處之問題，不
    思循以理性、和平方式，進行溝通，謀求彼此雙方可資接受
    ，並且遵行之方式，竟憑藉自己身為成年男子之蠻力，不顧
    甲○○與蔡○○母子為孱弱之婦女與小孩，當蔡○○面前，
    出手毆打甲○○，並持刀出言恐嚇，以蠻強粗暴手段，欺侮
    甲○○，雖甲○○所受傷勢非重，但被告之行為，除使甲○
    ○身陷恐懼之陰霾中，更使在現場目睹母親遭人暴力對待之
    蔡○○亦同陷恐懼之中，而被告於甲○○持手機報警後，仍
    不知警惕，以控制自身不穩之情緒，竟將甲○○拖入屋內，
    強行扯掉甲○○之上衣與內衣，意圖使甲○○難堪，顯然藐
    視國家公權力保障國民安全，並維護被害者之宗旨。另被告
    為本件犯行之後，曾於98年6 月1 日撥打電話至甲○○兒子
    就讀之國小，此經被告自承在卷（見本院卷第43頁），並有
    通聯紀錄1 份附卷足憑（見本院卷第47頁），被告就此部分
    雖稱：因有友人住在學校對面之大樓，因此撥打電話去學校
    問該大樓之地址云云，因學校並未提供查詢地址之服務，此
    為眾所周知之事項，且既然是被告之友人，被告自可以電話
    或其他方式查詢，被告上開所辯，顯非事實，被告與甲○○
    關係決裂後，仍故意撥打電話至甲○○兒子就讀之學校，其
    目的顯然在於造成甲○○與蔡○○之壓力，使甲○○、蔡○
    ○母子在日常生活中，無法揮別恐懼。又甲○○於本院準備
    程序中，表示尚有甚多物品放置於被告前揭住處，希望被告
    讓其由警察陪同下搬離等語，被告則向本院與被告表示：前
    揭住處已搬空，除其個人衣物及兩個冰箱、兩個電視、一台
    洗衣機外，已無其他物品，甲○○要搬什麼，就去搬，其完
    全無意見等語（見本院卷第19頁），惟經本院通知派出所員
    警陪同被告與甲○○返回被告前揭住處後，被告先是無端拒
    絕被告以外之親人進入屋內，並禁止被告搬離物品，此經本
    院勘驗甲○○提出之光碟片無誤（見本院卷第39頁反面），
    並有本院準備程序筆錄1 份在卷可查（見本院卷第19頁），
    顯見被告個性狡詐，出爾反爾，犯後態度極為惡劣，且被告
    飾詞否認犯行，毫無悔意，為報應犯罪，並達成威嚇被告，
    以防止被告繼續以此種暴力手段對付甲○○及其親人，而戕
    害社會安寧秩序之目的，本件自不宜輕罰，並斟酌被告先後
    2 次傷害之犯行，對甲○○造成之傷勢程度之差異，爰分別
    量處如主文所示之刑，並定應執行刑如主文所示。
四、不另為無罪諭知部分：
  (一)公訴意旨另以：被告於98年3 月22日於警局製作筆錄時，接
    續恐嚇犯意，要丙○○轉達甲○○「趕快搬東西，否則要將
    她母親牌位從16樓丟下去」等語，甲○○於丙○○轉達上開
    意旨後心生畏懼，因認被告此部分亦涉犯刑法第305 條之恐
    嚇危害安全罪嫌，並與前述論罪科刑之恐嚇危害安全罪部分
    ，具有接續犯之實質上一罪關係等語。
  (二)按犯罪事實應依證據認定之，無證據不得認定犯罪事實。被
    告之自白，不得作為有罪判決之唯一證據，仍應調查其他必
    要之證據，以察其是否與事實相符。又不能證明被告犯罪者
    ，應諭知無罪之判決，刑事訴訟法第154 條第2 項、第156
    條第2 項、第301 條第1 項分別定有明文。又現行刑事訴訟
    法並無禁止被害人於公訴程序為證人之規定，自應認被害人
    在公訴程序中具有證人適格（即證人能力），然被害人與一
    般證人不同，其與被告處於絕對相反之立場，其陳述之目的
    ，在使被告受刑事訴追處罰，內容未必完全真實，證明力自
    較一般證人之陳述薄弱。故被害人縱立於證人地位而為指證
    及陳述，且其指證、陳述無瑕疵可指，仍不得作為有罪判決
    之唯一依據，應調查其他證據以察其是否與事實相符，亦即
    仍須有補強證據以擔保其指證、陳述之真實性，始得採為斷
    罪之依據（最高法院94年度臺上字第3326號判決意旨參照）
    。
  (三)公訴意旨認被告尚曾要求丙○○向甲○○轉達「趕快搬東西
    ，否則要將她母親牌位從16樓丟下去」等語，而涉犯恐嚇危
    害安全之犯行，無非以甲○○與丙○○於偵查中接受檢察事
    務官詢問時所為之陳述，為其主要論據。然查，甲○○於偵
    查中，係證稱：被告晚1 個多小時才到警局，當時被告曾要
    其姊夫丙○○向其轉達，趕快去搬東西，否則要將其母親牌
    位從16樓丟下去等語（見偵查卷第6 頁），嗣於本院審理期
    間，則改稱：丙○○有向其轉達趕快去搬東西，否則要將其
    母親牌位從16樓丟下，但丙○○並不是98年3 月22日當天講
    的，丙○○是事後向其轉達的，可能是被告事後打電話通知
    丙○○的吧等語（見本院卷第37頁反面），是甲○○就丙○
    ○何時向其轉達被告表示：「趕快搬東西，否則要將她母親
    牌位從16樓丟下去」等語，前後證述情節，已有矛盾。又丙
    ○○於偵查中，係證稱：當日自警局離開，陪同甲○○返回
    被告前揭住處時，被告情緒激動，且口氣強硬要求被告將東
    西趕快搬走，沒有搬走就丟掉，還有說要把我岳母的牌位丟
    掉，我說不能動我岳母的牌位等語（見偵查卷第7 頁），而
    於本院審理時，則證稱：其與配偶至警局當日晚上，被告曾
    撥打電話要求其向甲○○轉達，儘速將東西搬離，否則將所
    有東西丟掉，其有聽過被告有說要將其岳母牌位丟掉，但不
    是當日說的，也不是向其說的等語（見本院卷第39頁），是
    丙○○就被告是否曾向其表示要將甲○○母親之牌位丟掉等
    語，前後證述，亦不一致，而依丙○○於偵查中所述，被告
    係在前揭住處，當其與甲○○面前表示：「趕快搬東西，否
    則要將她母親牌位從16樓丟下去」等語，並未要求其向甲○
    ○轉達，而與甲○○於警詢中所述不符，尤以，甲○○自承
    98年3 月22日自警局離開後，其即將其母親牌位，自被告前
    揭住處搬離，則被告與丙○○有關被告於98年3 月22日之後
    ，曾經表示要將甲○○母親之牌位從16樓丟下之證述，即不
    合邏輯，蓋甲○○之母親牌位，既然已於98年3 月22日搬離
    被告前揭住處，被告自無可能以扔棄甲○○母親牌位為由要
    脅甲○○，本院審酌甲○○曾於本院陳稱：因為那天發生很
    多事情，事情的先後順序，我的記憶有些不怎麼清楚等語（
    見本院卷第37頁反面），而甲○○於98年3 月22日，與甲○
    ○發生激烈衝突，經報警後，往返警局、醫院與被告前揭住
    處，除心理承受遭被告毆打與恐嚇之壓力與恐懼，身體亦疲
    於奔波，對於事件發展過程，難免有所疏漏或錯誤，固難苛
    責甲○○。惟因丙○○並未證稱被告曾要求其向甲○○轉達
    「趕快搬東西，否則要將她母親牌位從16樓丟下去」等語，
    則公訴意旨認定被告曾要求丙○○向甲○○轉達「趕快搬東
    西，否則要將她母親牌位從16樓丟下去」等語而構成恐嚇危
    害安全之犯行，即僅有甲○○於偵查中之證詞，因甲○○為
    本件被害人，與被告立於絕對相反之立場，且甲○○之證述
    ，亦有瑕疵，則揆諸前揭說明，自不得僅憑甲○○之指證，
    據以認定被告確有以要將甲○○母親牌位扔下之言語為恐嚇
    之犯行，從而，現存之證據即不足為被告不利之認定，即應
    就此部分為無罪之諭知，惟公訴意旨所認被告此部分恐嚇行
    為，若經證明有罪，因與前述論罪科行之恐嚇危害安全部分
    ，具有單純一罪之關係，爰不另為無罪之諭知。
據上論斷，應依刑事訴訟法第299 條第1 項前段，刑法第277 條
第1 項、第305 條、第51條第5 款，刑法施行法第1 條之1 ，判
決如主文。
本案經檢察官杜妍慧到庭執行職務。
中    華    民    國    98    年    9     月    30    日
                  刑事第十庭  法  官  高增泓
以上正本證明與原本無異。
如不服本判決，應於判決送達後10日內，向本院提出上訴狀。
中    華    民    國    98    年    9     月    30    日
                              書記官  王淑娟
附錄本案論罪科刑法條全文：
刑法第277條
傷害人之身體或健康者，處3 年以下有期徒刑、拘役或1 千元以
下罰金。犯前項之罪因而致人於死者，處無期徒刑或7 年以上有
期徒刑；致重傷者，處3 年以上10年以下有期徒刑。
刑法第305條
以加害生命、身體、自由、名譽、財產之事，恐嚇他人致生危害
於安全者，處2 年以下有期徒刑、拘役或3 百元以下罰金。


司法院資訊處製作；財團法人民間司法改革基金會備份。
